【裁判字號】    95,簡上,8
【裁判日期】    950628
【裁判案由】    給付票款
【裁判全文】
臺灣雲林地方法院民事判決               95年度簡上字第8號
上  訴  人  丙○○
                      28號2樓
被  上訴人  甲○○
上列當事人間請求給付票款事件，上訴人對於中華民國94年12月
29日本院斗六簡易庭94年度六簡字第252 號第一審判決提起上訴
，本院於民國95年6月14日言詞辯論終結，判決如下：
    主  文
上訴駁回。
第二審訴訟費用由上訴人負擔。
    事實及理由
一、被上訴人起訴主張：被上訴人執有上訴人簽發、訴外人乙○
    ○背書、付款人為臺灣銀行虎尾分行、票號AM0000000 、面
    額新台幣（下同）200,300 元、票載發票日為民國94年8 月
    3 日之支票1 紙（下稱系爭支票），屆期經提示遭退票，爰
    依票據法律關係請求上訴人給付被上訴人200,300 元，及自
    94年8 月3 日起至清償日止，按週年利率6%計算之利息等語
    。原審為被上訴人勝訴之判決，並依職權宣告假執行，被上
    訴人於本院並聲明：上訴駁回。
二、上訴人則以：上訴人於94年4 、5 月間先蓋章於系爭支票上
    ，欲持之至汽車保養廠核對保養金額後，再於系爭支票上填
    載發票日期及金額，然於途中遭友人邀約飲酒而作罷，上訴
    人並將系爭支票置於車上，嗣月底應給付保養費用時，始發
    現系爭支票遺失，上訴人旋即通知付款銀行掛失止付，是上
    訴人自無庸負給付票款責任等語，資為抗辯。並聲明：
  (一)原判決廢棄。
  (二)被上訴人在第一審之訴駁回。
三、兩造不爭執之事實：
  (一)上訴人於93年11月22日向訴外人台灣銀行虎尾分行申領支票
     號碼AM0000000 ─AM0000000 之空白支票簿乙本。
  (二)上訴人有於系爭支票之發票人簽章欄上蓋章。
四、本件兩造所爭執之處，應在於：(一)上訴人得否以系爭支票之
    票面金額、發票日非伊填寫一事對抗被上訴人？(二)上訴人得
    否以系爭支票遺失，業經掛失止付事由對抗被上訴人？茲分
    段論述如下：
  (一)上訴人不得以系爭支票之票面金額、發票日非伊填寫一事對
    抗被上訴人。
  1.按執票人善意取得已具備票據法規定應記載事項之票據者，
    得依票據文義行使權利；票據債務人不得以票據原係欠缺應
    記載事項為理由，對於執票人主張票據無效，票據法第11條
    第2 項定有明文。是票據債務人於簽名後，就票據絕對應記
    載事項部分空白，雖保留自己之補充權，未授權他人填寫，
    惟因其可得預見該空白票據有由他人補充完成，使票據流通
    之可能性存在，基於票據重視流通性及文義性原則，票據債
    務人對於信賴票據外觀之善意第三人，仍不得主張免責，方
    能維護票據交易安全。
  2.上訴人雖辯稱系爭支票之票面金額、發票日非伊所填載等語
    ，然迭經原審及本院傳訊訴外人乙○○作證，訴外人乙○○
    均未到庭，是上訴人如欲免除系爭支票之發票人責任，揆之
    上開說明，上訴人自應就被上訴人明知系爭支票原先並未填
    載票面金額、發票日，卻惡意取得系爭支票乙節為證明，惟
    上訴人迄仍未就此有利之事實為舉證，則上訴人自不得以系
    爭支票之票面金額、發票日非伊填寫一事對抗被上訴人，是
    上訴人上開所辯，自不足採。
  (二)上訴人不得以系爭支票遺失，業經掛失止付事由對抗被上訴
    人。
  1.按執票人善意取得已具備本法規定應記載事項之票據者，得
    依票據文義行使權利；票據債務人不得以票據原係欠缺應記
    載事項為理由，對於執票人，主張票據無效，票據法第11條
    第2 項定有明文。又按票據行為，為不要因行為，執票人不
    負證明關於給付原因之責任，如票據債務人主張執票人取得
    票據出於惡意或詐欺時，則應由該債務人負舉證之責，最高
    法院64年度台上字第1540號判例可資參照。
  2.上訴人對於系爭支票上印文之真正並不爭執，惟抗辯系爭支
    票僅蓋有印文尚未記載其他事項即遺失等語，雖提出票據掛
    失止付通知書為據，然上訴人不得以系爭支票之票面金額、
    發票日非伊填寫一事對抗被上訴人，業如前述，而被上訴人
    在取得系爭支票時，是否可得知悉系爭支票為未依票據法規
    定就應記載事項為完全填載之情，並未據上訴人舉證以實其
    說。縱使系爭支票確實未經其他記載事項即遺失，揆諸前開
    說明，上訴人尚不得以系爭支票原係欠缺應記載事項為由，
    對於執票人即被上訴人主張票據無效。加以，上訴人復未能
    提出其他證據以證明被上訴人取得系爭支票有何惡意（明知
    ）情事，故上訴人此部分所辯，尚無可採，是上訴人亦不得
    以系爭支票遺失，業經掛失止付事由對抗被上訴人。
五、從而，被上訴人依據票據之法律關係，請求上訴人應給付被
    上訴人200,300 元，及自94年8 月3 日起至清償日止，按週
    年利率6%計算之利息，為有理由，應予准許。原審據此為上
    訴人敗訴之判決，並依職權宣告假執行，核無違誤，上訴人
    上訴意旨仍執陳詞指摘原判決不當，求予廢棄改判，為無理
    由，應予駁回。
六、據上論結，本件上訴為無理由，依民事訴訟法第436 條之1
    第3項 、第449 條第1 項、第78條，判決如主文。
中    華    民    國    95    年    6     月    28    日
                  民事第二庭    審判長法  官  紀文勝
                                      法  官  趙思芸
                                      法  官  陳秋如
以上正本係照原本作成。
本判決不得上訴。
中    華    民    國    95    年    6     月    28    日
                                      書記官  王秀如


司法院資訊處製作；財團法人民間司法改革基金會備份。
